臺灣高等法院高雄分院刑事裁定　　　　110年度毒抗字第404號
抗　告　人
即　被　告　吳南貴




上列抗告人因聲請強制戒治案件，不服臺灣高雄地方法院中華民
國110 年9 月15日裁定（110 年度毒聲字第1066號），提起抗告
，本院裁定如下：
    主  文
抗告駁回。
    理  由
一、抗告意旨略以：抗告人即被告吳南貴（下稱抗告人）先前雖
    因施用毒品經法院裁定觀察、勒戒，但勒戒所應參考抗告人
    在所內的一切情狀及治療效果，然抗告人與醫師會談時，心
    理醫師僅詢問抗告人家人是否也施用毒品、抗告人之工作、
    回去是否會與家人同住及家人有無來會客，進而斷定抗告人
    有施用毒品傾向，且一評、二評時間又只有3 週，自難心服
    。抗告人於所內均無違規，安份守己，卻受現行法規，僅憑
    心理醫師短暫會談之簡易評估，即認本人有施用毒品傾向，
    實不符比例原則，且抗告人加上在二監執行及觀察、勒戒時
    間已近1 年，已無心癮。另抗告人之社會動態10分又如何評
    估，且抗告人於民國108 年北上至109 年3 月回高雄均尚有
    工作，之後因係臨時沒工作，始符合109 年之紓困金，為此
    請求撤銷原裁定，給予抗告人機會，更為適當合法之裁定云
    云。
二、犯施用第一、二級毒品之罪者，檢察官應聲請法院裁定，令
    被告入勒戒處所觀察、勒戒，其期間不得逾2 月；觀察、勒
    戒後，檢察官依據勒戒處所之陳報，認受觀察、勒戒人有繼
    續施用毒品傾向者，檢察官應聲請法院裁定令入戒治處所強
    制戒治，其期間為6 個月以上，至無繼續強制戒治之必要為
    止，但最長不得逾1 年，毒品危害防制條例第20條第1 項、
    第2 項後段定有明文。又針對有無繼續施用毒品傾向之評估
    標準，乃以受勒戒人勒戒後結果併參酌勒戒前各種情況，作
    為評估依據，依法務部訂頒「有無繼續施用毒品傾向評估標
    準評分說明手冊」係以「前科紀錄與行為表現」、「臨床評
    估」及「社會穩定度」三大項合併計算總分，每一大項皆有
    靜態因子與動態因子評分，靜態因子分數總分在60分（含）
    以上者，評估為「有繼續施用毒品傾向」；在60分以下者，
    若與動態因子相加總分在60分（含）以上，亦為「有繼續施
    用毒品傾向」；相加總分不足60分者，評估為「無繼續施用
    毒品傾向」。而「前科紀錄與行為表現」係評估毒品犯罪相
    關司法紀錄、首次毒品犯罪年齡、其他犯罪相關紀錄、入所
    時尿液毒品檢驗、所內行為表現等因素；「臨床評估」係評
    估物質使用行為、合法物質濫用、使用方式、使用年數、精
    神疾病共病（含反社會人格）、臨床綜合評估（含病識感、
    動機、態度、就醫意願）等因素；「社會穩定度」則係評估
    工作、家庭等因素。是被告有無繼續施用毒品傾向係依具體
    個案之臨床實務及相關事證綜合判定，有其專業性，且衡酌
    強制戒治目的係為協助施用毒品者戒斷毒品心癮、身癮所為
    之一種保安處分，而上開評估標準係適用於每一位受觀察勒
    戒處分之人，具一致性、普遍性、客觀性，倘其評估由形式
    上觀察要無擅斷或濫權等明顯不當情事，法院應予尊重。
三、查抗告人因施用第一級毒品，經台灣高雄地方法院以110 年
    度毒聲字第159 號裁定令入勒戒處所觀察、勒戒後，由法務
    部矯正署高雄戒治所附設勒戒處所依照法務部110 年3 月26
    日法矯字第OOOOOOOOOOO 號函修正後「有無繼續施用毒品傾
    向評估標準紀錄表」暨「有無繼續施用毒品傾向評估標準說
    明手冊」之評分結果，抗告人靜態因子52分（含「毒品犯罪
    相關司法紀錄，得分10分」、「首次毒品犯罪年齡介於21至
    30歲間，得分5 分」、「其他犯罪相關紀錄15筆，得分10分
    」、「合法物質濫用: 菸，得分2 分」、「使用方式: 注射
    使用，得分10分」、「使用年數: 超過1 年，得分10分」、
    「工作: 無，得分5 分）及動態因子13分（含「所內行為表
    現: 持續於所內抽菸，得分2 分」、「臨床綜合評估:CGI重
    度，得分6 分」、「入所後家人無訪視，得分5 分），合計
    65分，且評定「有繼續施用毒品傾向」等情，有該所110 年
    8 月31日高戒所衛字第OOOOOOOOOOO 號函暨所附有無繼續施
    用毒品傾向證明書及有無繼續施用毒品傾向評估標準紀錄表
    各1 份可佐（見臺灣高雄地方檢察署110 年度毒偵字第199
    號卷59至64頁）；又上揭「有無繼續施用毒品傾向評估標準
    紀錄表」其中「毒品犯罪相關司法紀錄」填載「8 」筆，然
    依臺灣高等法院被告前案紀錄表所載，實際應為「9 」筆（
    見本院卷第23至55頁），但未變動該項目計分上限（每筆5
    分、上限仍為10分）而不影響評估結果；另上開評分結果係
    該所相關專業知識經驗人士，依本職學識就抗告人前科紀錄
    與行為表現、臨床評估、社會穩定度等因素綜合判斷，憑以
    獲致具科學驗證所得之結論，自得採為判斷被告有無繼續施
    用毒品傾向之證明。是依前述本件檢察官聲請應屬有據，原
    審乃依毒品危害防制條例第20條第2 項後段裁定被告令入戒
    治處所施以強制戒治，其期間為6 個月以上至無繼續強制戒
    治之必要為止，但最長不得逾1 年，其認事用法並無違誤，
    抗告人仍執其個人意見或因素提起抗告為無理由，應予駁回
    。
據上論斷，應依刑事訴訟法第412條，裁定如主文。
中    華    民    國   110    年    10    月    7     日
                  刑事第五庭    審判長法  官  簡志瑩
                                      法  官  張盛喜
                                      法  官  陳美燕
以上正本證明與原本無異。
不得再抗告。
中    華    民    國   110    年    10    月    7     日
                                      書記官  洪以珊